---
title: "107-2 大數據分析方法 作業一"
output: github_document
author: 許雲翔 B0444144
---

搞不清楚各行各業的薪資差異嗎? 念研究所到底對第一份工作的薪資影響有多大? CP值高嗎? 透過分析**初任人員平均經常性薪資**- [開放資料連結](https://data.gov.tw/dataset/6647)，可初步了解台灣近幾年各行各業、各學歷的起薪。

## 比較103年度和106年度大學畢業者的薪資資料

### 資料匯入與處理
```{r dataload, message=FALSE, warning=FALSE}
library(readr)
library(dplyr)
library(magrittr)
library(data.table)
library(knitr)

f103 = read_csv('103.csv')
f104 = read_csv('104.csv')
f105 = read_csv('105.csv')
f106 = read_csv('106.csv')

f103 %<>% select(class = "大職業別", US103 = "大學-薪資", UG103 = "大學-女/男",
              MS103 = "研究所及以上-薪資", MG103 = "研究所及以上-女/男")
f104 %<>% select(class = "大職業別", US104 = "大學-薪資", UG104 = "大學-女/男",
              MS104 = "研究所及以上-薪資", MG104 = "研究所及以上-女/男")
f105 %<>% select(class = "大職業別", US105 = "大學-薪資", UG105 = "大學-女/男",
              MS105 = "研究所及以上-薪資", MG105 = "研究所及以上-女/男")
f106 %<>% select(class = "大職業別", US106 = "大學-薪資", UG106 = "大學-女/男",
              MS106 = "研究所及以上-薪資", MG106 = "研究所及以上-女/男")

f106$class <- gsub('_','、',f106$class)

data = full_join(f103, f104, by = "class")
data = full_join(data, f105, by = "class")
data = left_join(data, f106, by = "class")
Sys.setlocale(locale = "us")
data[,2:17] <- apply(data[,2:17],2,as.numeric)
Sys.setlocale(locale = "cht")

```

在閱讀完題目後，確認需要的資料欄僅有大學及研究所以上和職業別的部分，因此在讀取完資料後，僅留下需要的資料且改名方便後面取用。
然後再合併資料表時發現106年的職業別與之前有幾筆有有"_"和"、"的差異，因此改成與前幾年相同，方便整合。
然後將資料表合併，最後把資料型態改成數值。

### 106年度薪資較103年度薪資高的職業有哪些? 
```{r compare103106}
data1 = data.table(data)
data1 = data1[US106>US103,.(class,raise_rate=(((US106-US103)/US103)*100))]
kable(head(data1$class[order(data1$raise_rate,decreasing = TRUE)],10),col.names = "")
```

把資料轉為data.table的形式，然後選出有成長的職業病增加成長率的欄位，且進一步的把多餘的欄位篩除，傳回答案。
大部分都是服務業。

### 提高超過5%的的職業有哪些? 
```{r over5}
data2 = data1[raise_rate>5,.(class, raise_rate)]
kable(data2$class,col.names = "")
```

上一步已經算完成長率了，所以取出來就好了。
太多資料了，還需要進一步整理才好看出結果。

### 主要的職業種別是哪些種類呢?
```{r mainType}
main.class = function(x){
  temp = strsplit(x,'-')
  x = temp[[1]][1]
  return(x)
}
data2$class = sapply(data2$class,main.class)
kable(table(data2$class),col.names = c("職業別","數量"))
```

取'-'號前面的字串，然後算數量
工業、不動產、金融保險業、製造業、礦業的成長偏低，都僅有一個項目有超過5%。
意外的是不動產維一個個超過5%成長的是在成長的前十名裡面。

## 男女同工不同酬現況分析

男女同工不同酬一直是性別平等中很重要的問題，分析資料來源為103到106年度的大學畢業薪資。

### 103到106年度的大學畢業薪資資料，哪些行業男生薪資比女生薪資多?
```{r}
#
```
### 哪些行業女生薪資比男生薪資多? 
```{r}
#
```

資料表內並沒有分列男女的薪資，裡面的男女是該職業的性別比，基本上沒辦法算男女薪資差異，所以我做了性別比的評估，然後這個性別比的計算是用女/男，不知道是在算甚麼。

```{r seRatio}
data5 = data.table(data)
data5 = data5[,.(class,UG103,UG104,UG105,UG106)]
```

### 那些行業的性別比(女/男)大於等於100
```{r female}
kable(data5[UG103>=100|UG104>=100|UG105>=100|UG106>=100],col.names = c("職業別","103","104","105","106"))
count(data5[!is.na(UG106)])
```

四年間性別比有大於100的總共只有17個項目，106年只有9個，而不為空值得有115個，可見大部分的職業都還是男生較多。


### 那些行業的性別比(女/男)小於等於95
```{r male}
kable(data5[UG103<=95|UG104<=95|UG105<=95|UG106<=95],col.names = c("職業別","103","104","105","106"))
```

而小於95的只有9筆，且都不是後兩年的紀錄，所以大部分的性別筆都還是落在95~100之間。

## 研究所薪資差異

以106年度的資料來看，哪個職業別念研究所最划算呢 (研究所學歷薪資與大學學歷薪資增加比例最多)?
 
```{r grad}
data3 = data.table(data)
data3 = data3[!is.na(MS106)&!is.na(US106),.(class,raise_rate = ((MS106-US106)/US106)*100)]
data3 = data3[order(raise_rate,decreasing = T)]
kable(head(data3,10),col.names = c("職業別","成長率"))
```

此處資料缺失很多，140筆資料去掉有遺漏值的只剩80筆。
前4皆為技術專業人員；然後專業、科學及技術服務業的主項目和事務支援人員都在前10，只看這10筆的話可以推測事務支援人員是該項目的主要人員。而事務支援人員佔了3名，可見做資料處理的人員擁有更高學歷對薪資的提升更為顯著。

## 我有興趣的職業別薪資狀況分析

### 有興趣的職業別篩選，呈現薪資
```{r like}
data4 = data.table(data)
data4 = data4[c(79:81,100:102),.(class,US106,MS106,raise=(MS106-US106),raise_rate=(MS106-US106)/US106*100)]
kable(data4[,.(class,US106,MS106)],col.names = c("職業別","大學畢業薪資","研究所以上薪資"))
```

兩邊的起薪都比我預期的還要低

### 這些職業別研究所薪資與大學薪資差多少呢？
```{r likeGrad}
kable(data4[,.(class,raise,raise_rate)],col.names = c("職業別","成長金額","成長率"))
print(paste0("平均增加薪資：",round(mean(data4$raise),2)))
```

平均增加了4500元左右，算是非常誘人的數字，但這前面還得再多付出至少兩年的學費和時間，並不會讓我想要去讀研究所。